臺灣高等法院高雄分院刑事判決　　　　100年度上易字第562號
上　訴　人
即　被　告　強力夫
選任辯護人　洪條根律師
上列上訴人因被告妨害自由等案件，不服臺灣高雄地方法院100
年度易字第245號中華民國100年4月28日第一審判決（起訴案號
：臺灣高雄地方法院檢察署99年度偵字第17552、18689、20335
號），提起上訴，本院判決如下：
     主  文
原判決撤銷。
強力夫犯如附表所示之拾罪，各處如附表所示之刑。應執行有期
期徒刑參月，拘役壹佰貳拾日。有期徒刑及拘役，如易科罰金，
均以新臺幣壹仟元折算壹日。
    事  實
一、強力夫前因恐嚇案件，經台灣高雄地方法院95年度簡字270
    號判決處有期徒刑4 月，復經該院95年度簡上字第293 號駁
    回上訴確定，於民國96年2 月12日易科罰金執行完畢。詎仍
    不知悔改，因與徐惠珍及其前夫蔡斌成有債務糾紛，竟分別
    對徐惠珍為下列行為：
(一)、99年1 月18日上午，強力夫前往徐惠珍所任職位於高雄市○
    ○區○○路6 號5 樓之國泰人壽辦公室（簡稱：國泰人壽辦
    公室）討債，雙方起爭執報警，徐惠珍遂離開辦公室欲騎乘
    其之OOY855號機車前往警局，強力夫為防徐惠珍離去，竟基
    於妨害人行使權利之強制犯意，於同日上午9 時45分許，在
    上址1 樓騎樓，強行取下徐惠珍插在系爭機車鑰匙孔之鑰匙
    拒不返還，以此強暴方式妨害徐惠珍騎乘機車之權利。
(二)、99年3 月22日上午9 時許，強力夫基於散布毀損徐惠珍名譽
    之事於眾之意圖及公然侮辱徐惠珍之犯意，在徐惠珍國泰人
    壽辦公室1 樓騎樓之公共場所，將標題為「我們應以國泰為
    榮，以徐惠珍為恥」、「懸賞通知」之2 紙傳單置於停放在
    該處之機車上予以散布，內容除指涉徐惠珍與其前夫蔡斌成
    共同詐欺他人金錢，得手千萬後即辦理假離婚以推卸債務外
    ，前者傳單並含有「混蛋至極」、「醜不怪的老查某」、「
    丟盡兒女顏面與自尊心，天下怎有個這麼不要臉的父母」、
    「真他媽的鬼扯淡」、「禽獸不如的東西」等侮辱內容，後
    者傳單則含有「徐惠珍你們一家都是賊」、「全家都是騙子
    」等侮辱內容，使不特定人得以共見共聞，致貶損徐惠珍在
    社會上之評價，足以毀損徐惠珍之名譽。
(三)、99年3 月22日上午11時54分許，強立夫為阻止徐惠珍騎車離
    去，竟基於妨害人行使權利之強制犯意，將鐵釘插入徐惠珍
    停放於前揭國泰人壽辦公室大樓1 樓騎樓處之OOY855號機車
    鑰匙孔內，致徐惠珍無法以鑰匙發動機車，而妨害徐惠珍合
    法使用該機車之權利。
(四)、99年3 月22日中午12時48分許，強力夫至國泰人壽辦公室向
    徐惠珍催討債務，詎強力夫見徐惠珍欲離開辦公室，竟基於
    妨害人行使權利之強制犯意，擋住辦公室出口，並徒手拉扯
    徐惠珍手臂及衣袖，阻止徐惠珍離去，以此強暴方式妨害徐
    惠珍離去之權利。
(五)、99年4 月1 日下午5 時許，強力夫在國泰人壽辦公室與徐惠
    珍發生爭執，徐惠珍旋即離開其辦公室，欲步行至鳳崗派出
    所報案，迨徐惠珍步行至高雄市○○區○○路23號時，強力
    夫為阻止徐惠珍離去，竟基於妨害人行使權利之強制犯意，
    拉扯徐惠珍之衣服，將徐惠珍拖往高雄市○○區○○路15號
    ，徐惠珍衣服之鈕釦因而遭扯落，強力夫以此強暴方式妨害
    徐惠珍離去之權利。強力夫另基於公然侮辱之犯意，於上開
    時間，在上開路段之公共場所，以「幹你娘」、「死人骨頭
    」等語辱罵徐惠珍，使不特定人得以共見共聞，足以貶損徐
    惠珍在社會上之評價。
(六)、99年5 月18日上午7 時許，強力夫基於散布毀損徐惠珍名譽
    之事於眾之意圖，在徐惠珍國泰人壽辦公室1 樓騎樓，手舉
    載有「徐惠珍人壽主任9 月匯入錢10月假離婚侵佔我千萬」
    等語之招牌，足以毀損徐惠珍之名譽。
(七)、99年5 月18日上午8 時許，強力夫前往徐惠珍國泰人壽辦公
    室向其討債，雙方發生爭執後，強力夫見徐惠珍欲轉身離去
    ，竟基於妨害人行使權利之強制犯意及傷害人身體之未必故
    意，徒手拉扯徐惠珍手臂及其側背包阻止其離去，以此強暴
    方式妨害徐惠珍離去之權利，致徐惠珍跌倒，受有頭部外傷
    併血腫、及雙手腕挫傷之傷害。
(八)、99年6 月9 日上午7 時30分許，強力夫前往徐惠珍國泰人壽
    辦公室向其討債，竟基於毀損之犯意，奪去徐惠珍所有之錄
    音機1 台，將之摔毀於地上，足以生損害於徐惠珍。徐惠珍
    見狀旋即撥打手機報警，強力夫復基於妨害人行使權利之強
    制犯意，徒手拉扯徐惠珍之手腕、衣領，阻止徐惠珍報警，
    以此強暴方式妨害徐惠珍報警之權利。
二、案經徐惠珍訴由高雄市政府警察局鳳山分局報告臺灣高雄地
    方法院檢察署檢察官偵查起訴。
     理  由
壹、證據能力：
一、刑事訴訟法第159 條之5 第1 項明定：「被告以外之人於審
    判外之陳述，雖不符前4 條之規定，而經當事人於審判程序
    同意作為證據，法院審酌該言詞陳述或書面陳述作成時之情
    況，認為適當者，亦得為證據。」，就徐惠珍於警訊之陳述
    ，檢察官、被告均同意有證據能力，並捨棄對質詰問權（本
    院卷72、124 、125 頁）。審理時又未提及其於警訊及偵查
    時有何不法取供情形，亦無證據顯示渠等上開陳述係遭受強
    暴、脅迫、詐欺、利誘等外力干擾情形，或在影響其心理狀
    況致妨礙其自由陳述等不可信之情況下所為，且非證明力顯
    然過低，本院認為適當作為證據，自有證據能力。
二、被告以外之人於偵查中向檢察官所為陳述，除顯有不可信之
    情況者外，得為證據，刑事訴訟法第159 條之1 第2 項定有
    明文。查就徐惠珍、許宴誌、王佩雲、邱瑞雲、李金寬於檢
    察官偵查時所為陳述，業於供前具結，有證人結文附卷可稽
    ，又無不可信之情形。被告、辯護人及檢察官並均捨棄對質
    詰問（本院卷72、124 、125 頁），上開證人於偵查中之證
    述，自有證據能力。
貳、實體部分：
一、訊據上訴人即被告強力夫於本院審理時，矢口否認有上開犯
    行，辯稱如下：
１、我沒工作，房子也被查封，徐惠珍欠我1000多萬，卻不願跟
    我談。99年1 月18日上午，警察在場，要帶徐惠珍去警局，
    徐惠珍要騎車離開，我說你叫警察來，為何欠債不跟我談要
    跑掉。當日因我從台北下來，告訴人想要騎車離開，我才拿
    走她的機車鑰匙，我是行使民法150 條、刑法第24條權利，
    而不是阻止徐惠珍離去（事實一之(一)部分）。
２、我到國泰公司，該公司職員說徐惠珍沒欠我錢，為何我要前
    往，我說你們不知道不要管。我所述都是事實，3 月22日之
    傳單後面是形容詞，因告訴人騙人，還叫其女作偽證，所以
    才說告訴人是賊（事實一之(二)部分）。
３、徐惠珍都不跟我談欠債的事，99年3 月22日上午11時54分許
    ，我是基於正當防衛、緊急避難、自助行為，才把鐵釘放入
    機車鑰匙孔內，目的是要防止告訴人離開，並未毀壞機車（
    事實一之(三)將鐵釘置入機車鑰匙孔部分）。
４、徐惠珍每次都報警，警察來了告訴人又不知道去向。因此99
    年3 月22日中午12時48分，我才不讓她走（事實一之(四)阻止
    徐惠珍離去部分）。
５、99年4 月1 日下午我拉告訴人是為阻止告訴人逃跑，每次我
    拉告訴人，我都原地不動，鈕扣是因徐惠珍自己掙扎要逃走
    才掉落，不是我用力扯落的，應該不構成妨害自由；因為告
    訴人咬傷我，害我流血，那時我一急才說那些話，不是罵她
    ，因旁邊有幾個路人，我是跟他們說這個死人骨頭把我咬成
    這樣（事實一之(五)阻止離去、辱罵部分）。
６、99年5 月18日上午7 時許，我所手舉廣告牌的內容，都是事
    實（事實一之(六)部分）。
７、99年5 月18日上午，徐惠珍的頭部並未碰到牆壁，我也未放
    開徐惠珍的手，當天徐惠珍是因為高血壓才去吊點滴，徐惠
    珍認識軍醫院的人，每次都跑去軍醫院就醫，才有這些診斷
    書（事實一之(七)部分）。
８、99年6 月9 日上午我是說「無聊」、不要錄，告訴人以為我
    要去搶她的錄音機，錄音機自己摔下來；又當日我也沒有阻
    止徐惠珍報警，到了派出所看我沒來，徐惠珍又自己跑掉（
    事實一之(八)部分）。
二、經查：
(一)、被告於99年1 月18日上午，至告訴人國泰人壽辦公室討債，
    雙方因此發生爭執，告訴人遂離開辦公室欲騎乘機車至派出
    所報案。當日上午9 時45分許，在上址1 樓騎樓，被告強行
    取下告訴人插在系爭機車鑰匙孔之鑰匙，告訴人因而未騎乘
    機車，逕自步行離開現場等情，業據被告供認不諱，核與證
    人即告訴人徐惠珍於警詢、偵查中所述大致相符，且有監視
    錄影器翻拍照片4 張、手機簡訊翻拍照片4 張、檢察官及本
    院勘驗筆錄可佐（偵一卷44至45頁、偵二卷29頁，本院卷21
    1 頁），上開事實，堪信為真實。又刑法第304 條之強暴、
    脅迫，祇以所用之強脅手段足以妨害他人行使權利，或足使
    他人行無義務之事為已足，並非以被害人之自由完全受其壓
    制為必要（最高法院28年上第3650號判例參照）。被告既於
    上開時、地強行取下告訴人插在機車鑰匙孔之鑰匙，使告訴
    人未能騎乘機車離去，而逕自步行離開現場，被告當屬以強
    暴手段妨害告訴人行使騎乘機車離去之權利無訛。上開事實
    一之(一)所示犯行，堪予認定。
(二)、被告於99年3 月22日上午9 時許，在國泰人壽辦公室1 樓騎
    樓之公共場所，將標題為「我們應以國泰為榮，以告訴人為
    恥」、「懸賞通知」，而內容載有如事實欄一之(二)所示文字
    之2 紙傳單置於停在該處之機車上等情，為被告自承，並經
    徐惠珍證述在卷，並有傳單2 份在卷可考（警卷18至19 頁
    、偵二卷23、24頁），堪信為真實。被告雖以：所述都是事
    實，傳單後面只是形容詞，告訴人騙人，還叫其女作偽證，
    所以才說告訴人是賊等語置辯，然：
１、被告就其與徐惠珍、蔡斌成間之債務糾紛，多次向檢察官提
    出詐欺、偽造文書、侵占等告訴，業經高雄地檢署以90年偵
    字17581 號、92年偵字24733 號、97年偵字10452 號不起訴
    處分，有各該不起訴處分書可佐（參本院卷104 至107 、11
    1 、112 頁），被告當知之甚詳；復無相關民刑事判決，足
    證被告所稱假離婚為真，及證明就被告所指渠等間之債務糾
    紛，徐惠珍該當詐欺等刑事罪責；被告更自承迄今多年，其
    均未曾提起民事訴訟，取得相關債權憑證等執行名義（本院
    卷123 頁）。則縱告訴人與被告間確存有債務糾紛，實難遽
    認告訴人必定該當詐欺、侵占犯行，或有假離婚所涉使公務
    員登載不實刑責。上開傳單上「我們應以國泰為榮，以告訴
    人為恥」、「懸賞通知」標題及內容所指涉告訴人與其前夫
    蔡斌成共同詐欺他人金錢，得手千萬後即辦理假離婚以推卸
    債務之情，此非在表達某種意見，而係傳達告訴人與其前夫
    有詐欺、使公務員登載不實等事實，足以減損告訴人在社會
    上之評價，屬客觀「事實陳述」之誹謗性言論。又被告將傳
    單放置於停在國泰人壽辦公室1 樓騎樓前之機車上，足信被
    告有將上開誹謗性言論散布於特定多數人之意圖，至為明確
    。
２、又2 紙傳單內，關於「混蛋至極」、「醜不怪的老查某」、
    「丟盡兒女顏面與自尊心，天下怎有個這麼不要臉的父母」
    、「真他媽的鬼扯淡」、「禽獸不如的東西」、「告訴人你
    們一家都是賊」、「全家都是騙子」等文字，依一般正常用
    法及意義，僅係修辭上之誇張用法，用以表達某種意見，非
    意指某項特定事實，且依被告為上述言論之客觀情節，可認
    被告上開言論主要係對告訴人個人之主觀價值判斷，無從驗
    證真偽，依上開說明，應屬一種「意見表達」。衡諸一般社
    會通念上開言論，已含有輕侮、鄙視對方之意，足使告訴人
    在精神上、心理上感覺難堪，並貶抑告訴人在社會上之評價
    ，為侮辱告訴人之言論無疑。又被告在國泰人壽辦公室1 樓
    人來人往之騎樓前，發放上開2 紙傳單至停放在該處之機車
    上，已足使來往之不特定行人知悉，揆之上開說明，自構成
    公然侮辱罪。又告訴人既非公務員或公眾人物，縱與被告間
    有債務紛紛，亦僅涉及私德，而與公共利益無關，被告辯稱
    其言論與公共利益相關，尚難憑取。從而，事實欄一之(二)所
    示犯行，事證明確，堪予認定。
(三)、被告於99年3 月22日，為免告訴人騎車離去，而於同日上午
    11時54分許，在上址1 樓騎樓，將鐵釘置於告訴人之機車鑰
    匙孔內，經被告自承，及徐惠珍證述屬實，並有現場照片4
    張、騎樓監視錄影器翻拍照片12張、檢察官及本院勘驗筆錄
    可證（警卷20至21頁、偵一卷47至48頁、偵二卷29頁，本院
    卷212 、213 頁），堪信為真實。然徐惠珍於本院審理時既
    稱該機車鑰匙孔經車行取出鐵釘後仍可使用，只是機車行要
    其更新等語，自難認該鑰匙孔已達毀損程度。惟刑法第304
    條之「強暴」，係廣義指直接或間接對人行使之有形強制力
    而言，並不一定要對人為身體上之攻擊。被告意在使告訴人
    無法騎乘機車，而將鐵釘置於告訴人機車鑰匙孔結果，確致
    告訴人無法發動機車，已妨害告訴人使用機車權利。被告上
    開事實欄一之(三)所示犯行，堪予認定。
(四)、被告於99年3 月22日中午12時48分許，至國泰人壽辦公室向
    告訴人催討債務，見告訴人欲離開辦公室，即擋住辦公室出
    口，徒手拉扯告訴人手臂及衣袖，不讓告訴人離去等情，為
    被告所不爭執，且經證人徐惠珍證述屬實，並有辦公室門口
    監視錄影器翻拍照片10張、檢察官及本院勘驗筆錄可證（偵
    一卷46、48頁、偵二卷29頁，本院卷211 、212 頁），事實
    欄一(四)所示犯行，堪予認定。
(五)、被告於99年4 月1 日下午5 時許，在國泰人壽辦公室與告訴
    人爭執，告訴人旋即離開辦公室，欲步行至鳳崗派出所報案
    ，迨告訴人步行至高雄市○○區○○路23號時，被告為阻止
    告訴人離去，拉扯告訴人衣服，將告訴人拖往高雄市○○區
    ○○路15號，告訴人衣服第一個鈕釦因而被扯落等事實，業
    據證人徐惠珍證述在卷，被告亦自承確有拉告訴人無訛，並
    有照片1 張、現場錄音譯文、檢察官及本院勘驗筆錄可佐（
    警卷19頁、偵一卷20至21頁、偵二卷29頁，本院卷213 頁）
    。至於被告雖辯稱告訴人衣服之鈕釦係告訴人掙扎時自己掉
    落云云，惟鈕釦於拉扯過程中掉落，並不違常情，況被告拉
    扯告訴人之犯行有錄音存證至為明確，衡情告訴人實無再虛
    詞編造鈕釦掉落之細節以誣陷被告之必要。為此，事實欄一
    之(五)所示被告拉扯告訴人阻止告訴人離去，並致告訴人鈕釦
    掉落之犯行，堪信為真實。
(六)、又被告有於99年4 月1 日下午5 時許，在高雄市○○區○○
    路23號至15號間之公共場所，以「幹你娘」、「死人骨頭」
    等語辱罵告訴人，業經徐惠珍證述在卷，並有現場錄音譯文
    、檢察官及本院勘驗筆錄可佐（偵一卷20至21頁、偵二卷29
    頁，本院卷213 頁）。被告雖辯稱係向路人轉述遭告訴人咬
    傷，無侮辱犯意云云。綜觀譯文，被告所為「幹你娘」、「
    死人骨頭」等語顯在侮辱告訴人無訛。又被告表達上開意見
    之地點，係在大馬路上，被告當知足使來往之不特定行人聽
    聞上開言論。是事實欄一之(五)所示被告公然侮辱犯行，堪予
    認定。
(七)、被告於99年5 月18日上午7 時許，在國泰人壽辦公室1 樓騎
    樓，手舉內容略為「告訴人人壽主任9 月匯入錢10月假離婚
    侵佔我千萬」之廣告牌等情，業經被告自承及證人徐惠珍證
    述在卷，並有照片1 張可佐（偵一卷54頁），堪信為真。被
    告雖迭次指稱告訴人積欠其債務，其遭告訴人詐騙，及指告
    訴人與其夫係假離婚等語，然被告就其與徐惠珍、蔡斌成間
    之債務糾紛，多次向檢察官提出詐欺、偽造文書、侵占等告
    訴，業經臺灣高雄地方法院檢察署以90年度偵字第17581 號
    、92年度偵字第24733 號、97年度偵字第10452 號不起訴處
    分，有各該不起訴處分書可佐（本院卷104 至107 、111 、
    112 頁），被告當知之甚詳；復無相關民刑事判決足證被告
    所稱假離婚等語為真；被告更自承迄今多年，其均未曾提起
    民事訴訟，取得相關債權憑證等執行名義（本院卷123 頁）
    。則縱告訴人與被告間確存有債務糾紛，實難遽認必定該當
    詐欺、侵占犯行，而假離婚更涉使公務員登載不實之刑責。
    被告上開言論，並非在表達某種意見，而係意指告訴人有故
    意詐騙被告金錢之特定事實，該言論足以減損告訴人在社會
    上之評價，是被告之言論應屬客觀「事實陳述」之誹謗性言
    論。被告係在人來人往之騎樓高舉上開具有誹謗性言論之廣
    告牌，當有將上開言論散布於不特定多數人之意圖。為此，
    事實欄一之(六)所示被告犯行，堪信為真實。
(八)、被告於99年5 月18日上午8 時許，前往國泰人壽辦公室向告
    訴人討債，發生爭執後，告訴人欲轉身離去，被告徒手拉扯
    告訴人手臂及其側背包阻止其離去；徐惠珍頭部於拉扯過程
    中受傷等情，業經徐惠珍證述明確，並有國軍高雄總醫院附
    設民眾診療服務處驗傷診斷書、診斷證明書（偵一卷2 至3
    頁）。又本院及檢察官勘驗監視錄影畫面結果，當日被告確
    不斷拉扯告訴人之側背包及手臂，拉扯過程中，告訴人跌倒
    在地，告訴人起身後，被告仍續拉住告訴人無訛，有勘驗筆
    錄、翻拍照片6 張（偵一卷16至17頁，本院卷212 頁）可佐
    。佐以，前揭診斷證明書已載明告訴人於99年5 月18日8 時
    30分至同日10時20分許，至國軍高雄總醫院急診室接受診療
    ，診斷結果為告訴人受有頭部外傷併血腫及雙手腕挫傷之傷
    害，衡諸告訴人拉扯過程中倒地，確可能傷及前揭部位，則
    告訴人所述及驗傷證明所載，並不違常情。是以．是被告前
    開拉扯行為，客觀上該當強制罪及傷害罪之構成要件，主觀
    上被告復係為阻止告訴人離去，而故意對告訴人為拉扯行為
    ，被告又有預見該拉扯行為可能導致告訴人受有傷害，仍基
    於縱使告訴人受傷亦在所不惜之意，對告訴人為拉扯行為，
    其應有強制罪之直接故意及傷害罪之間接故意，事實一之(七)
    所示犯行，至臻明灼。
(九)、被告於99年6 月9 日上午7 時30分許，至國泰人壽辦公室向
    告訴人討債，為被告所不爭執。又徐惠珍已證述：當日被告
    在國泰人壽辦公室搶我的錄音機，並將錄音機摔在地上，該
    錄音機因而毀壞無法使用，我要打電話報警，被告又拉住我
    的胸口、衣領不讓我離去（偵三卷3 頁、偵一卷28至29頁）
    ，復有監視錄影器翻拍照片11張、檢察官及本院勘驗筆錄可
    佐（偵一卷38頁、偵三卷28至29、49頁，本院卷212 頁）。
    被告雖稱：未毀損告訴人之錄音機，亦無印象有無拉扯告訴
    人云云。然被告確有奪取告訴人之錄音機，有上開翻拍照片
    可佐（偵一卷38頁、偵三卷28至29頁），又被告將該錄音機
    摔在地上，致錄音機零件散落一地，告訴人欲以手機報警，
    被告復徒手拉住告訴人之手腕及衣袖，亦經檢察官勘驗屬實
    （偵三卷49頁）。又本院當庭於錄音機中放入新電池及卡帶
    測試結果，錄音機之軸心及卡帶均無法轉動，而發出嗡鳴聲
    音。為此，事實一之(八)所示被告摔壞錄音機，及徒手拉扯告
    訴人犯行，至臻明確。
三、被告雖辯稱：阻止告訴人離去、將鐵釘置入鑰匙孔內，應係
    正當防衛、緊急避難、自助行為云云，惟：
(一)、民法第151 條規定：「為保護自己權利，對於他人之自由或
    財產施以拘束、押收或毀損者，不負損害賠償之責。但以不
    及受法院或其他有關機關援助，並非於其時為之，則請求權
    不得實行或其實行顯有困難者為限。」。被告雖迭稱告訴人
    積欠其債務，惟被告自承迄今多年，其均未曾提起民事訴訟
    ，取得相關執行名義（本院卷123 頁），況告訴人有固定居
    所及工作，事發時又係在國泰公司上班；而非諸如告訴人正
    攜帶財產欲逃亡海外等急迫情形。顯與民法第151 條自助行
    為須「不及受法院或其他有關機關援助，並非於其時之，其
    請求權不得實行或其實行顯有困難者為限」要件未合，被告
    主張係行使民法第151 條自助行為權利云云，顯屬無據。
(二)、於現在不法之侵害，而出於防衛自己或他人權利之行為，不
    罰，但防衛行為過當者，得減輕或免除其刑，刑法第23條定
    有明文。又刑法上之正當防衛以遇有現在不法之侵害為前提
    ，如侵害業已過去或不法侵害尚未發生，即無防衛之可言（
    參見最高法院30年上字第1040號、27年上字第2879號判例）
    。又因避免自己或他人生命、身體、自由、財產之緊急危難
    而出於不得已之行為，不罰。但避難行為過當者，得減輕或
    免除其刑，刑法第24條第1 項，定有明文。是以緊急避難行
    為，以自己或他人之生命、身體、自由、財產猝遇危難之際
    ，非侵害他人法益別無救護之途，為必要之條件（最高法院
    24年上字第2669號判例）。本案各次犯行，均肇因於被告前
    往告訴人任職之國泰人壽辦公室催討債務。事發當時，被告
    並未遭受任何現在不法之侵害，亦無生命、身體、自由、財
    產之緊急危難。至於告訴人先前是否積欠被告債務，均非屬
    「現在不法之侵害」或「緊急危難」，被告自不得主張刑法
    第23條正當防衛、刑法第24條第1 項緊急避難，至為灼然。
四、核被告強力夫所為事實一之(一)行為、一之(三)行為、一之(四)行
    為、一之(五)阻止離去部分，均係犯刑法第304 條第1 項之強
    制罪；事實一之(二)行為，係犯同法第310 條第2 項、第1 項
    之散布文字誹謗罪、第309 條第1 項之公然侮辱罪；事實一
    之(五)辱罵部分，係犯同法第309 條第1 項公然侮辱罪；事實
    一之(六)行為，係犯同法第310 條第2 項第1 項之散布文字誹
    謗罪；事實一之(七)行為，係犯同法第304 條第1 項強制罪、
    第277 條第1 項傷害罪；事實一之(八)摔錄音機，係犯同法第
    354 條毀損他人物品罪；事實一之(八)阻止離去，係犯第304
    條第1 項之強制罪。被告事實一之(二)之行為，係以一散布傳
    單之行為，同時辱罵告訴人及誹謗告訴人名譽；事實一之(七)
    行為，則係以一拉扯告訴人手臂及側背包行為，阻止告訴人
    離去，並使告訴人受傷，同時構成強制罪及傷害罪，均為一
    行為觸犯數罪名之想像競合犯，應依刑法第55條規定，分別
    從一重之散布文字誹謗罪、傷害罪論處。被告所犯上開強制
    罪5 罪、散布文字誹謗罪2 罪、毀損他人物品罪1罪、公然
    侮辱罪1 罪、傷害罪1 罪，犯意各別，行為互殊，應予分論
    併罰。又被告有如事實欄所載曾受有期徒刑之宣告及執行完
    畢乙節，有臺灣高等法院被告前案紀錄表1 份在卷可參，被
    告於有期徒刑執行完畢後，5 年內故意再犯本案有期徒刑以
    上之9 罪（除公然侮辱罪外），均為累犯，皆應依刑法第47
    條第1 項之規定加重其刑。
五、原審以被告犯行明確，予以論罪科刑，固非無見。惟就事實
    一之(三)以鐵釘插入機車鑰匙孔部分，未致鑰匙孔損害，應係
    犯強制罪，原審認另犯毀損罪，容有未合。又被告雖有前科
    ，然尚非品性極惡劣之人。各次強制犯行之過程中被告多未
    持凶器或工具。又各次阻止徐惠珍離去之強制犯行，係以拉
    扯方式為之，其中僅一之(七)所示犯行致徐惠珍受傷，惟傷勢
    尚屬輕微；而一之(二)、(三)、(六)、(八)所示舉牌、置放傳單犯行
    、置放鐵釘於機車、毀損錄音機犯行，與地下錢莊暴力討債
    過程中，廣泛大量散發、大肆破壞被害人財物情形有別，手
    段及所生危害，尚有明顯不同，本案復肇因於被告與徐惠珍
    、蔡斌成間之高額債務糾紛。為此，本院認就本案各次犯行
    原審判決於量刑時未細酌上情，致所量之刑略高，容有未洽
    。被告上訴意旨，仍執陳詞，否認犯罪，指摘原判決不當，
    固無理由，但原判決既有上開可議，仍應由本院撤銷改判。
六、爰審酌被告與告訴人徐惠珍、蔡斌成間存有極高額債務糾紛
    未獲清償，惟未循法律途徑解決違犯本案，仍屬不該。惟被
    告尚非品性極惡劣之人，再酌以本案各次犯罪之手段、方法
    、所生危害（詳如前述），及被告否認犯行、未與被害人和
    解等犯罪後態度，又前因連續恐嚇、誹謗告訴人、強制、傷
    害告訴人經本院94年度上易字第264 號判處徒刑6 月確定，
    及因連續恐嚇告訴人經原審95年度簡上字第293 號判處有期
    徒刑4 月確定（參卷附之各該判決書），暨被告已屆高齡，
    及被告之教育程度、家庭經濟狀況（詳卷），分別量處如主
    文第二項所示之刑，並就拘役部分定應執行如主文第二項所
    示之刑，並諭知易科罰金之折算標準。
據上論斷，應依刑事訴訟法第369 條第1 項前段、第364 條、第
299 條第1 項前段，刑法第304 條第1 項、第310 條第2 項、第
1 項、第309 項第1 項、第277 條第1 項、第354 條、第55條、
第47條第1 項、第41條第1 項前段、第51條第6 款、第10款，刑
法施行法第1 條之1 ，判決如主文。
本案經檢察官陳建年到庭執行職務。
中    華    民    國   100    年    12    月    29    日
                  刑事第一庭    審判長法  官  周賢銳
                                      法  官  曾逸誠
                                      法  官  洪碩垣
以上正本證明與原本無異。
不得上訴。
中    華    民    國   100    年    12    月    29    日
                                      書記官  洪慧敏
附錄本判決論罪科刑法條全文
《刑法第277條第1項》
傷害人之身體或健康者，處 3 年以下有期徒刑、拘役或 1 千元
以下罰金。
《刑法第310條第1、2項》
意圖散布於眾，而指摘或傳述足以毀損他人名譽之事者，為誹謗
罪，處 1 年以下有期徒刑、拘役或 5 百元以下罰金。
散布文字、圖畫犯前項之罪者，處 2 年以下有期徒刑、拘役或
1 千元以下罰金。
《刑法第304條第1項》
以強暴、脅迫使人行無義務之事或妨害人行使權利者，處 3 年
以下有期徒刑、拘役或 3 百元以下罰金。
《刑法第309條第1項》
公然侮辱人者，處拘役或 3 百元以下罰金。
《刑法第354條》
毀棄、損壞前二條以外之他人之物或致令不堪用，足以生損害於
公眾或他人者，處 2 年以下有期徒刑、拘役或 5 百元以下罰金
。
┌────────────────────────────┐
│附表                                                    │
├─┬──────┬───────────────────┤
│編│犯罪事實    │宣告刑                                │
│號│            │                                      │
├─┼──────┼───────────────────┤
│1 │事實一之(一)  │強力夫犯強制罪，累犯，處拘役拾伍日，如│
│  │取下機車鑰  │易科罰金，以新臺幣壹仟元折算壹日。    │
├─┼──────┼───────────────────┤
│2 │事實一之(二)  │強力夫犯散布文字誹謗罪，累犯，處拘役參│
│  │在機車內放傳│拾日，如易科罰金，以新臺幣壹仟元折算壹│
│  │單          │日。                                  │
├─┼──────┼───────────────────┤
│3 │事實一之(三)  │強力夫犯強制罪，累犯，處拘役拾伍日，如│
│  │將鐵釘插入機│易科罰金，以新臺幣壹仟元折算壹日。    │
│  │車鑰匙孔    │                                      │
├─┼──────┼───────────────────┤
│4 │事實一之(四)  │強力夫犯強制罪，累犯，處拘役參拾日，如│
│  │99年3 月22日│易科罰金，以新臺幣壹仟元折算壹日。    │
│  │中午12 時48 │                                      │
│  │分阻止徐惠珍│                                      │
│  │離去        │                                      │
├─┼──────┼───────────────────┤
│5 │事實一之(五)  │強力夫犯強制罪，累犯，處拘役肆拾日，如│
│  │99年4 月1日 │易科罰金，以新臺幣壹仟元折算壹日。    │
│  │拉徐惠珍    │                                      │
├─┼──────┼───────────────────┤
│6 │事實一之(五)  │強力夫犯公然侮辱罪，處拘役拾日，如易科│
│  │99年4 月1辱 │罰金，以新臺幣壹仟元折算壹日。        │
│  │罵徐惠珍    │                                      │
├─┼──────┼───────────────────┤
│7 │事實一之(六)  │強力夫犯散布文字誹謗罪，累犯，處拘役拾│
│  │99年5 月18日│伍日，如易科罰金，以新臺幣壹仟元折算壹│
│  │上午7時 舉廣│日。                                  │
│  │告牌        │                                      │
├─┼──────┼───────────────────┤
│8 │事實一之(七)  │強力夫犯傷害罪，累犯，處有期徒刑參月，│
│  │99年5 月18日│如易科罰金，以新臺幣壹仟元折算壹日。  │
│  │拉徐惠珍並致│                                      │
│  │受傷        │                                      │
├─┼──────┼───────────────────┤
│9 │事實一之(八)  │強力夫犯毀損他人物品罪，累犯，處拘役拾│
│  │99年6 月9日 │伍日，如易科罰金，以新臺幣壹仟元折算壹│
│  │摔壞錄音機部│日。                                  │
│  │分          │                                      │
├─┼──────┼───────────────────┤
│10│事實一之(八)  │強力夫犯強制罪，累犯，處拘役參拾日，如│
│  │99年6 月9日 │易科罰金，以新臺幣壹仟元折算壹日。    │
│  │阻止徐惠珍離│                                      │
│  │去          │                                      │
└─┴──────┴───────────────────┘